臺灣板橋地方法院民事判決　　　　　　　100年度訴字第314號
原　　　告　寶時捷社區管理委員會
法定代理人　鄭佳韻
訴訟代理人　王建智律師
被　　　告　守建開發有限公司
法定代理人　陳珀璁
訴訟代理人　陳德峰律師
複代理人　　賴以祥律師
上列當事人間請求返還管理費等事件，經本院於民國100年7月7
日言詞辯論終結，判決如下：
    主  文
被告應給付原告新臺幣伍拾肆萬貳仟貳佰捌拾肆元，及自民國一
百年三月二日起至清償日止，按年息百分之五計算之利息。
原告其餘之訴駁回。
訴訟費用由被告負擔百分之九十五，餘由原告負擔。
本判決第一項於原告以新臺幣壹拾捌萬元為被告供擔保後，得假
執行；倘被告以新臺幣伍拾肆萬貳仟貳佰捌拾肆元為原告預供擔
保，得免為假執行。
原告其餘假執行之聲請駁回。
    事實及理由
一、程序方面：
    本件原告法定代理人於民國100年4月20日變更為鄭佳韻，有
    會議紀錄1份（詳附件一）在卷可佐，鄭佳韻於100年5月2日
    聲明承受訴訟（100年5月3日送達被告），依法尚無不合，
    應予准許。
二、原告主張：
  (一)原告為坐落新北市○○區○○路111巷26號等區分所有建築
    物所有人，已於99年6月間依法成立之寶時捷社區管理委員
    會。又本社區大樓各區分建築物所有權人向被告購買本社區
    之區分所有建物時，簽有房屋預定買賣契約書（下稱系爭契
    約），依系爭契約第14條第1項第4款約定：買方應預繳管理
    費，每戶新臺幣（下同）1萬元（賣方擔任本社區共用部分
    管理人時，自第1戶通知交屋日起，基於社區管理必要之公
    共水電費、代管期間管理費支出等，管理委員會成立，扣除
    前開管理期間支出費用後，餘額無息移交之）。原告社區住
    戶均依約預繳管理費予被告，經查迄99年8月31日止，預收
    管理費計129萬9,941元。另代收房屋清潔修費21萬7,000元
    ，合計151萬6,941元。再依被告所製作代支出明細所示，至
    99 年8月31日止代付費用合計98萬607元。惟被告所稱未繳
    管理費之住戶J12及L122戶，合計管理費共3萬4,950元，其
    等已於99年8月31日以後繳清由被告收執。準此，依系爭契
    約第14條第1項第4款約定，被告應移交予原告之金額為57萬
    1,284 元（1516,941-980,607+34,950=571,284）。另經臺
    灣台北地方法院100年度北小字第811號判決被告應給付吉祥
    國際物業管理顧問股份有限公司（下稱吉祥公司）2萬9,000
    元部分（下稱北院判決），原告同意於本件請求金額中扣除
    。此外，被告其餘部分支出原告則否認等情。併為聲明：被
    告應給付原告57萬1,284元，及自起訴狀繕本送達翌日（即
    100年3月2日）起至清償日止，按年息5%計算之利息；並陳
    明願供擔保，請准宣告假執行。
三、被告抗辯：依系爭契約第14條第4項約定，就公共使用部分
    ，賣方應於管委會成立後3個月內完成點交。惟至今被告提
    出點交之公共使用部分，原告尚有疑慮，以至於點交未完，
    故於公共設施點交完成前，被告尚須擔任社區共用部分之管
    理人，並待點交完成後，扣除代管期間所有費用，始有返還
    結算後管理費之義務。即依新北市政府工務局100年5月17日
    函所述，原告於100年1月6日回覆內，既稱被告仍為實質管
    領人，則被告自仍需支配管理費以支付後續可能衍生之管理
    費用，故無返還管理費之必要。而關於原告主張，被告已收
    金額部分，被告無意見。代支出金額除98萬607元外，另北
    院判決被告應給付吉祥公司2萬9,000元；及寶時捷社區採光
    罩及公共廁所臉盆破裂，被告找人修復支出1萬4,286元及
    5,000元；另被告為公設支出電梯牆面石材一批3萬元，合計
    7萬8,286元等情。併為答辯聲明：原告之訴駁回；如受不利
    判決願供擔保，請免為假執行。
三、兩造不爭執之事項：
  (一)系爭契約書（詳本院卷第22至35頁）為真正。其內容略以：
    (1)第14條第1項第4款約定：賣方依約完成本戶房屋主建物、
      附屬建物及領取使用執照、完成產權登記及送水、電後通
      知買方交，買方應至賣方指定地點辦理交屋結帳手續。雙
      方應履行下列各項義務買方應預繳管理費每戶1萬元正
      。（賣方擔任本社區共用部分管理人時，自第1戶通知交
      屋日起，基於社區管理必要之公共水電費、代管期間管理
      費支出等，管理委員會成立，扣除前開管理期間支出費用
      後，餘額無息移交之）。
    (2)第14條第4項約定：交時，買方同意本房屋之點交以買方
      專有部分為準，另因作業之考量其公共使用部分或鄰房狀
      況均不三多入交屋節圍，買方不得以此部分未完成或其他
      理由拒絕辦理交屋。前開公共使用部分，買方同意賣方應
      於管委會成立後3個月內全部完成點交。
  (二)被告至99年8月31日止，共預收管理費計129萬9,941元（詳
    原證4）。另代收房屋清潔修費21萬7,000元，合計151萬
    6,941元（詳原證5）。
  (三)關於99年8月31日前未繳費之住戶「J12及L122戶」2戶，已
    於99年8月31日以後將應繳管理費共3萬4,950元繳清予被告
    收執。
  (四)被告至99年8月31日止代付費用合計98萬607元（詳原證6）
    。
  (五)北院判決被告應給付吉祥公司2萬9,000元部分（詳本院卷第
    133至136頁），原告同意予以扣抵。
  (六)寶時捷社區已於99年6月間成立管理委員會，並依公寓大廈
    管理條例規定向主管機關申請報備，經主管機關於99年6 月
    9日同意備查等情，並有公寓大廈管理組織報備證明1紙（詳
    原證1）附卷可憑。
  (七)系爭區分所有建物公共使用部分，迄未全部完成點交，並有
    公共設施點交表（詳被證1）在卷可佐。
  (八)寶時捷社區採光罩及公共廁所臉盆破裂，被告找人修復支出
    1萬4,286元及5,000元等情，並有100年5月2日及100年5月5
    日統一發票2紙。
四、原告主張：原告社區管委會已於99年6月9日成立，依系爭契
    約第14條第1項第4款約定，被告已失管理權能，應扣除管理
    期間支出費用後，將預收管理費等之餘額無息移交予原告等
    情。被告則以，系爭社區公共使用部分，迄今未完成點交，
    原告既承認被告仍為公共使用部分實質管理人，依系爭契約
    第14條第4項約定，於點交完畢前，被告並無移交義務等語
    為辯。查本件觀諸系爭契約第14條第1項第4款乃約定移交時
    間為「管委會成立」；同契約第14條第4項公共使用部分則
    應於「管委會成立後3個月內」完成，二者約定之時點本不
    相同（即管理費之移交早於公共使用部分之點交）。是本件
    被告執公共使用部分尚未點交或原告仍稱被告為公共使用部
    分之實質管理人為由，抗辯其得拒絕依系爭契第14條第1項
    第4款約定移交管理費云云，應有誤解，並無可採。即細譯
    系爭契約第14條第1項第4款約定，移交時所得扣除者，僅限
    於「前開管理期間」（即管委會成立前之期間）支出費用。
    於管委會成立後，被告既已喪失管理權，其之後縱有再代支
    出費用，亦屬無因管理。
五、查本件承前述，被告至99年8月31日止，共預收管理費計129
    萬9,941元；代收房屋清潔修費21萬7,000元，合計151萬6,
    941元。再關於99年8月31日前未繳費之住戶「J12及L122戶
    」2戶，已於99年8月31日以後將應繳管理費共3萬4,950元繳
    清予被告收執，亦應返還等情，被告未爭執本件總受領金額
    為155萬1,891元（1,516,941+34,950=1,551,891）。原告復
    同意扣除(1)被告至99年8月31日止代付費用合計98萬607元。
    (2)北院判決被告應給付吉祥公司2萬9,000元。（承前述，逾
    99年6月9日以後被告代支出費用，本非屬系爭契約第14條第
    1項第4款所定得扣抵範圍，惟原告既同意於本件請求中併予
    扣抵，於法自無不許之理。）。基上，原告本於系爭契約第
    14條第1項第4款規定，請求被告移交54萬2,284元（1,5
    51,891-980,608-29,000=542,284）及自100年3月2日起至清
    償日止，按年息5%計算之利息，為有理由，應予准許。
六、至被告抗辯：寶時捷社區採光罩及公共廁所臉盆破裂，被告
    找人修復支出1萬4,286元、5,000元；被告為公設支出電梯
    牆面石材一批3萬元，合計4萬9,286元部分。不問是否屬原
    告應負擔之費用（此部分為原告所認，併主張：此部分屬被
    告應負保固責任等語。），依被告所提其支出統一發票所載
    日期，既均在100年5月2日或同年月5日，承前述，本非屬得
    依系爭契約第14條第1項第4款直接扣抵金額範圍。原告既不
    同意於本件請求中併予扣抵，被告就前開支出金額，復未再
    主張其餘得對原告請求之依據併得扣抵之法律關係，此部分
    已與本件判決結果無涉，自無庸逐一論列說明。
七、從而，原告本於系爭契約第14條第1項第4款規定，請求被告
    移交54萬2,284元及自100年3月2日起至清償日止，按年息5%
    計算之利息，為有理由，應予准許；逾此部分之請求，則屬
    無據，應予駁回。
八、兩造均陳明願供擔保，聲請宣告假執行，及免為假執行宣告
    ，經核原告勝訴部分並無不合，爰各酌定相當擔保金額准許
    之；至原告敗訴部分，其假執行之聲請已失所附麗，應併駁
    回。
結論：原告之訴為一部有理由、一部無理由，依民事訴訟法第79
條、第390條第2項、第392條，判決如主文。
中    華    民    國  100    年    7       月    28   日
                  民事第一庭    法  官  黃信滿
以上正本係照原本作成
如對本判決上訴，須於判決送達後20日內向本院提出上訴狀。如
委任律師提起上訴者，應一併繳納上訴審裁判費。
中    華    民    國  100    年    7       月    28   日
                                書記官  莊琬婷